臺灣苗栗地方法院刑事判決
110年度訴字第343號
公  訴  人  臺灣苗栗地方檢察署檢察官
被      告  周聞喨



指定辯護人  本院公設辯護人蔡文亮
被      告  謝秉樺



選任辯護人  王炳人律師
            江錫麒律師
            柯宏奇律師
上列被告因違反毒品危害防制條例案件，經檢察官提起公訴 （1
10年度偵字第2037號、110年度少連偵字第29號），本院判決如
下：
    主  文
甲○○共同犯販賣第三級毒品而混合二種以上之毒品未遂罪，處有
期徒刑壹年拾月。扣案如附表所示之物均沒收；未扣案不詳廠牌
行動電話壹支（含SIM卡壹枚）沒收，於全部或一部不能沒收或
不宜執行沒收時，追徵其價額。
乙○○共同犯販賣第三級毒品而混合二種以上之毒品未遂罪，處有
期徒刑貳年。扣案如附表所示之物均沒收；未扣案不詳廠牌行動
電話壹支（含SIM卡壹枚）沒收，於全部或一部不能沒收或不宜
執行沒收時，追徵其價額。
　　犯罪事實
一、甲○○、乙○○均知悉4-甲基甲基卡西酮（4-methylmethcathin
    one 、Mephedrone、4-MMC ）係毒品危害防制條例第2條第2
    項第3款所定之第三級毒品，硝西泮（Nitrazepam）則為毒
    品危害防制條例第2條第2項第4款所定之第四級毒品，均不
    得非法販賣，竟共同基於販賣第三級毒品而混合二種以上之
    毒品以營利之犯意聯絡，由乙○○持用不詳廠牌行動電話（含
    SIM卡1枚）於民國110年3月23日11時31分許，接獲由員警喬
    裝之買家以通訊軟體Messenger傳送欲購買毒品咖啡包之訊
    息，並與員警談妥交易含有前揭第三、四級毒品成分之毒品
    咖啡包4包，復約定在苗栗縣○○市○○路000號「流行服飾館思
    夢樂」（下稱思夢樂）停車場交易後，由甲○○
　　持用蘋果廠牌行動電話（IMEI：000000000000000）依乙○○
    以通訊軟體LINE告知之內容，於同日13時許，駕駛車號00-0
    000號自用小客車，在上址思夢樂停車場，與喬裝買家之員
    警碰面，當場為警逮捕而販賣毒品未遂，並在甲○○所駕駛之
    上開自用小客車上，扣得含有上開第三、四級毒品成分之「
    王老吉」毒品咖啡包8包、「加多寶」毒品咖啡包5包、「大
    力水手」毒品咖啡包3包、蘋果廠牌行動電話2支、電子磅秤
    1臺及新臺幣（下同）4,000元，而循線查悉上情。
二、案經苗栗縣警察局移送臺灣苗栗地方檢察署檢察官偵查起訴
    。
    理  由
一、本案據以認定被告甲○○、乙○○犯罪之供述證據，其中屬於傳
    聞證據之部分，經檢察官、被告2人於本院審理時同意作為
    證據（見本院卷第69頁），復經本院審酌認該等證據之作成
    無違法、不當或顯不可信之情況，依刑事訴訟法第159 條之
    5 第1 項規定，均有證據能力。另本案以下所引用之非供述
    證據，並無證據證明係實施刑事訴訟程序之公務員違背法定
    程序所取得，亦有證據能力。
二、認定犯罪事實所憑之證據及理由：
（一）上開犯罪事實，業據被告2人於偵查及本院審理時坦承不
      諱（見110年度偵字第2037號卷第21至28、179至182、207
      至209頁；110年度少連偵字第29號卷第17至24、65至69頁
      ；本院卷第202至207頁），核渠等所述大致相符，並經證
      人涂郁雯於警詢時證述在卷（見110年度偵字第2037號卷
      第127至136頁），且有LINE通訊軟體帳號及對話紀錄翻拍
      照片、苗栗縣警察局扣押物品收據、扣押物品目錄表、現
      場搜索照片9張、查扣照片16張、車輛詳細資料報表、內
      政部警政署刑事警察局110年6月23日刑鑑字第1100032590
      號鑑定書、警方執行誘捕偵查時之語音訊息譯文表等在卷
      可稽（見110年度偵字第2037號卷第35至55、69至73、81
      至100、113、243至244頁；110年度少連偵字第29號卷第2
      9頁），復有「王老吉」毒品咖啡包8包、「加多寶」毒品
      咖啡包5包、「大力水手」毒品咖啡包3包、蘋果廠牌行動
      電話1支（IMEI：000000000000000）、電子磅秤1臺扣案
      可佐，足認被告2人之任意性自白與事實相符，堪以採信
      。
（二）我國查緝毒品之販賣，一向執法甚嚴，並科以重度刑責，
      販賣毒品既經政府懸為禁令、嚴加取締，且毒品量微價高
      ，販賣行為在通常情形下均係以牟利為其主要誘因及目的
      ，且依一般社會通念以觀，凡販賣毒品者，茍無利益可圖
      ，應無甘冒被他人供出來源或遭檢警查緝法辦之危險而平
      價供應他人施用之理，因此其販入之價格必較出售之價格
      低廉，或以同一價格販賣而減少毒品之份量，而有從中賺
      取買賣價差牟利之意圖及事實，應屬合理之認定。再販賣
      毒品係違法行為，非可公然為之，亦無公定價格，且容易
      分裝、增減份量，而買賣之價格，可能隨時依交易雙方關
      係之深淺、購毒者之資力、需求量及對行情之認知、毒品
      來源是否充裕、查緝是否嚴謹、購毒者被查獲後供出購買
      對象之可能風險等情形，而異其標準，非可一概而論，除
      非經行為人詳細供出各次所販賣毒品之進價及售價，且數
      量俱臻明確外，實難察得其交易實情。然販賣者從價差或
      量差中牟利，方式雖異，惟其販賣行為在意圖營利則屬同
      一，從而，舉凡有償交易，除確有反證足以認定確係另基
      於某種非圖利本意而轉讓毒品之外，自難任由販賣者諉以
      無營利之意思，而阻卻對其販賣毒品犯行之追訴（最高法
      院110年度台上字第5597號判決意旨參照）。被告甲○○於
      偵訊時供承本欲以新臺幣（下同）2,000元之價格出售毒
      品咖啡包4包，核屬有償行為，且本案被告2人與員警喬裝
      之購毒者非屬至親，茍無任何利益可圖，被告2人實無甘
      冒重罪風險，共同販賣含有上開第三、四級毒品成分之毒
      品咖啡包與他人之理，足徵被告2人主觀上確有營利之意
      圖。
（三）綜上，本案事證已臻明確，被告2人犯行洵堪認定，應予
      依法論科。
三、論罪科刑： 
（一）毒品危害防制條例第9條第3項明定「犯前五條之罪而混合
      2種以上之毒品者，適用其中最高級別毒品之法定刑，並
      加重其刑之二分之一」，該規定之立法理由揭櫫「本條第
      3項所稱之混合，係指將2種以上之毒品摻雜調合，無從區
      分而言（如置於同一包裝）。依目前毒品查緝實務，施用
      混合毒品之型態日益繁多，且因混合毒品之成分複雜，施
      用後所造成之危險性及致死率均高於施用單一種類者，為
      加強遏止混合毒品之擴散，爰增訂第3項，規定犯第4條至
      第8條之罪，而有混合2種以上毒品之情形者，加重其刑至
      二分之一。另本項係屬分則之加重，為另一獨立之犯罪型
      態，如其混合2種以上毒品屬不同級別，應依最高級別毒
      品所定之法定刑，並加重其刑至二分之一，例如販賣混合
      第三級及第四級毒品者，依販賣第三級毒品之法定刑處斷
      ，並加重其刑至二分之一；如屬同一級別者，因無從比較
      高低級別，則依各該級別毒品所定之法定刑，加重其刑至
      二分之一，併予敘明。」（毒品危害防制條例第9條第3 
      項109年1月15日立法理由參照），是立法理由既已認「本
      項係屬分則之加重，為另一獨立之犯罪型態」，並提及「
      如屬同一級別者，因無從比較高低級別，則依各該級別毒
      品所定之法定刑，加重其刑至二分之一」，自應認在販賣
      混合相同級別毒品之情況下，仍應依毒品危害防制條例第
      9條第3項之規定，加重其刑至二分之一。經查，被告2人
      所販賣之毒品咖啡包經送鑑定結果，含有第三級毒品「4-
      甲基甲基卡西酮」及第四級毒品「硝西泮」成分，係同一
      包裝內摻雜調合有二種以上之毒品，自屬該項所稱之混合
      二種以上之毒品之情形，且被告2人為該次販賣毒品犯行
      時，毒品危害防制條例第9條第3項規定業已施行，自有該
      規定之適用。又被告2人原本即具有販賣第三級毒品以營
      利之犯意，僅因員警實施誘捕偵查，實際上並無買受毒品
      之真意，始未能完成毒品交易，是核被告2人所為，均係
      犯毒品危害防制條例第9條第3項、第4條第6項、第3項之
      販賣第三級毒品而混合二種以上之毒品未遂罪。被告2人
      所持有販賣未遂之第三級毒品，均尚未達於毒品危害防制
      條例第11條第5項所定純質淨重5公克以上，故尚不生持有
      之低度行為，應為販賣未遂之高度行為所吸收之問題，附
      此敘明。起訴意旨認被告乙○○所為應論以幫助犯，雖有未
      洽，惟其罪名相同，僅行為態樣有正犯、幫助犯之分，尚
      無庸變更起訴法條。況本院已當庭告知被告乙○○可能成立
      上開罪名之共同正犯，使其知悉及答辯（見本院卷第196
      頁），自無礙於其訴訟上防禦權之行使。
（二）被告2人就上開犯行，有犯意聯絡及行為分擔，均應論以
      共同正犯。
（三）被告2人販賣第三級毒品而混合2種以上之毒品，依毒品危
      害防制條例第9條第3項規定，應適用販賣第三級毒品罪之
      法定刑，並均加重其刑。
（四）被告2人已著手於販賣第三級毒品而混合2種以上之毒品之
      構成要件行為，因警員實施誘捕偵查致未能發生犯罪之結
      果而不遂，為障礙未遂犯，爰均依刑法第25條第2項之規
      定，按既遂犯之刑度減輕其刑，並依法先加後減之。
（五）犯第4條至第8條之罪於偵查及歷次審判均自白者，減輕其
      刑，毒品危害防制條例第17條第2項定有明文。被告2人於
      偵查及本院審理時，均坦承本案犯行不諱，爰均依毒品危
      害防制條例第17條第2項之規定，遞減輕其刑，且依法先
      加後遞減之。
（六）毒品危害防制條例第17條第1項規定犯同條第4條至第8條
      、第10條或第11條之罪，供出毒品來源，因而查獲其他正
      犯或共犯者，減輕或免除其刑。係指被告供出毒品來源之
      有關資料，諸如前手之姓名、年籍、住居所、或其他足資
      辨別之特徵等，使調查或偵查犯罪之公務員因而對之發動
      調查或偵查並破獲者而言。申言之，被告之供出毒品來源
      ，與調查或偵查犯罪之公務員對之發動調查或偵查並進而
      破獲之間，論理上須具有先後且相當的因果關係。且所稱
      「供出毒品來源」，依其文義及立法目的解釋，係指供出
      與其所犯罪有關的「本案」毒品來源而言，須具有先後因
      果關係的關聯性存在，始足當之，若行為人所供出的資訊
      ，與自己所犯的「本案」無關，僅能認為提供「他案」線
      報，而與本案無關聯性，縱然警方因而查獲他案的正犯或
      共犯，祇能就其和警方合作的犯罪後態度，於本案量刑時
      加以斟酌，自不得逕適用上開規定予以減輕或免除其刑（
      最高法院110年度台上字第3508號判決意旨參照）。 被告
      甲○○曾於偵查中供稱其毒品來源係LINE通訊軟體ID「熊貓
      」、「王老吉」之人，偵查機關亦確有因而查獲LINE通訊
      軟體ID「熊貓」之案外人朱竣暉等情，固有臺灣苗栗地方
      檢察署110年11月5日苗檢松月110偵2037字第1109024096
      號函、苗栗縣警察局110年11月7日苗警刑字第1100046422
      號函暨所附職務報告、苗栗縣警察局110年12月21日苗警
      刑字第1100054369號函暨所附職務報告在卷可憑（見本院
      卷第99、101至105、161至164頁）。然查，朱竣暉因違反
      毒品危害防制條例案件，業經臺灣苗栗地方檢察署檢察官
      以110年度偵字第2156號提起公訴，並經本院以110年訴字
      第204號判決判處有期徒刑1年9月，緩刑4年，上訴後經臺
      灣高等法院臺中分院以111年上訴字第95號判決撤銷原判
      決，判處有期徒刑1年9月，惟未宣告緩刑，此有朱竣暉之
      臺灣高等法院被告前案紀錄表、臺灣高等法院臺中分院以
      111年上訴字第95號判決網路列印本各1份附卷可參（見本
      院卷第186-1至186-18頁），而稽之上開判決書，朱竣暉
      為警查獲者僅有其於110年4月6日販賣第三級毒品未遂之
      犯行，而未及於朱竣暉販賣或轉讓扣案毒品咖啡包與被告
      甲○○之犯罪事實，尚難認朱竣暉業經查獲之販賣第三級毒
      品未遂犯行確與被告甲○○本案犯行有何關連性。是本案被
      告甲○○並無毒品危害防制條例第17條第1項規定之適用，
      併此敘明。
（七）被告乙○○之辯護人雖以被告乙○○年紀尚輕，現仍就學中，
      且未有獲利，次數亦僅有1次，有情輕法重之情事等語，
      請求依刑法第59條規定酌減其刑。惟刑法第59條之酌減其
      刑，必須犯罪情狀具有特殊之原因、環境或背景，在客觀
      上顯然足以引起一般人同情，始足當之。辯護人上開所指
      被告乙○○之生活狀況、有無獲利及次數多寡等項，僅屬刑
      法第57條所規定於法定刑範圍科刑時審酌之事項，並非前
      揭酌減其刑規定之適法原因。稽之卷內事證，本案被告乙
      ○○所犯販賣第三級毒品而混合二種以上之毒品未遂罪，尚
      難認有何特殊之原因、環境或背景，在客觀上足以引起一
      般人同情。況被告乙○○本案犯行業經本院依刑法第25條第
      2項、毒品危害防制條例第17條第2項等規定遞減輕其刑，
      更無科以最低度刑仍嫌過重可言。從而，本案被告乙○○犯
      行尚無從依刑法第59條規定酌減其刑。
（八）爰以被告2人之責任為基礎，並審酌被告甲○○於本院審理
      時自陳在台積電從事外包、月薪3萬5,000元、家中無人需
      其扶養之生活狀況、高中肄業之智識程度；被告乙○○於本
      院審理時自陳現仍為學生、家中無人需其扶養之生活狀況
      、高職就學中之智識程度（見本院卷第59頁、第207至208
      頁）；被告2人於偵查及本院審理時均坦承犯行，另被告
      甲○○有於偵查中配合警方為誘捕偵查而查獲另案被告朱竣
      暉、林緯成、黃名毫，有助於防制毒品泛濫或更為擴散之
      犯罪後態度，復參以被告2人本案販賣毒品之數量、被告2
      人就本案犯行之分工情節等一切情狀，分別量處如主文所
      示之刑。
（九）被告乙○○固請求宣告緩刑，然販賣毒品行為助長毒品氾濫
      ，戕害他人身心，危害社會治安及善良風氣至鉅，為萬國
      公罪，亦經我國立法者施以重刑嚴懲，本以不宣告緩刑為
      宜（法院加強緩刑宣告實施要點第7點可資參照）。尤以
      毒品咖啡包等新興毒品多以飲料、休閒食品或零食等方式
      偽裝，容易吸引青少年好奇使用而形成嚴重的社會問題，
      本院斟酌再三，仍認有藉由執行上開對被告乙○○所宣告之
      刑，以矯正其不法行為之必要，是本案被告乙○○並無以暫
      不執行為適當之情形，不宜為緩刑之宣告。
四、沒收：
（一）刑法之沒收，乃獨立於刑罰及保安處分以外之法律效果，
      非屬刑罰之從刑。不論係違禁物、供犯罪所用、犯罪預備
      之物、犯罪所生之物及犯罪所得，均可為沒收之標的。沒
      收之作用，乃存於犯罪事實或不法事實中禁制物之剝奪，
      不以有刑事責任為必要，而以應剝奪之標的（物或不法利
      益）為對象，應剝奪標的之所在，即為沒收之所在。於數
      人共同犯罪時，上開違禁物、供犯罪所用、犯罪預備之物
      或犯罪所生之物，究應如何諭知沒收，已不能依共同正犯
      責任共同原則，附屬於刑罰而為相同之諭知，而應依立法
      目的、沒收標的之性質及其存在狀態，為下列不同之處理
      ：（一）沒收標的為違禁物時，因違禁物本身具社會危害
      性，重在除去。故刑法第38條第1項規定，不問屬於犯罪
      行為人與否，沒收之。則於數人共同犯罪時，除非違禁物
      已滅失或不存在，均應對各共同正犯諭知沒收。（二）沒
      收標的為供犯罪所用、犯罪預備之物或犯罪所生之物時，
      依刑法第38條第2項前段規定，以屬於犯罪行為人者，得
      沒收之。係藉由剝奪犯罪行為人之所有（包含事實上處分
      權），以預防並遏止犯罪。其既規定屬於犯罪行為人者，
      得沒收之，則於數人共同犯罪時，因共同正犯皆為犯罪行
      為人，故不問屬於共同正犯中何人所有，法院均得斟酌個
      案情節，不予沒收，或僅對共同正犯之所有者，或對部分
      或全部共同正犯，諭知沒收及依刑法第38條第4項規定追
      徵其價額；毒品危害防制條例第19條第1項規定「犯第四
      條至第九條、第十二條、第十三條或第十四條第一項、第
      二項之罪者，其供犯罪所用之物，不問屬於犯罪行為人與
      否，均沒收之。」，為刑法第38條第2項後段所稱之特別
      規定。其立法採用與違禁物沒收相同之規範標準，並藉由
      剝奪其物，以預防並遏止相關犯罪之發生。故於數人共同
      犯罪時，均應對各共同正犯諭知沒收。此與上述裁量沒收
      並不相同（最高法院107年度台上字第2697號判決意旨參
      照）。
（二）毒品危害防制條例第18條第1 項後段應沒入銷燬之毒品，
      指查獲施用或持有之第三、四級毒品而言。倘係查獲製造
      、運輸、販賣、意圖販賣而持有、以非法方法使人施用、
      引誘他人施用或轉讓第三、四級毒品，既屬同條例相關法
      條明文規定處罰之犯罪行為，即非該條項應依行政程序沒
      入銷燬之範圍。又同條例第19條第1 項所定供犯罪所用或
      因犯罪所得之物，係指犯第4條至第9條、第12條、第13條
      或第14條第1項、第2項之罪所用之物，不包括毒品本身在
      內，是尚不得援用此項規定為第三、四級毒品之沒收依據
      。再同條例對於查獲之製造、運輸、販賣、意圖販賣而持
      有、以非法方法使人施用、引誘他人施用及轉讓第三、四
      級毒品之沒收，並無特別規定，如其行為已構成犯罪，則
      該毒品即屬不受法律保護之違禁物，應回歸刑法之適用，
      依刑法第38條第1 項之規定沒收之，始為適法（最高法院
      109年度台上字第1301號判決意旨參照）。扣案如附表編
      號1至3所示毒品咖啡包均經檢出第三級毒品「4-甲基甲基
      卡西酮」及第四級毒品「硝西泮」成分，有前揭內政部警
      政署刑事警察局110年6月23日刑鑑字第1100032590號鑑定
      書在卷可憑，該等毒品咖啡包均應屬違禁物，依前開說明
      ，不問屬於犯罪行為人與否，俱應依刑法第38條第1項之
      規定宣告沒收。又上開毒品之包裝，因包覆毒品，其上顯
      留有該毒品之殘渣，衡情自難與之剝離，且無析離之實益
      與必要，當應連同該包裝分別併予宣告沒收，而送鑑耗損
      部分，既已滅失，自無庸宣告沒收。
（三）扣案如附表編號4、5所示之蘋果廠牌金色行動電話1支（I
      MEI：000000000000000）、電子磅秤1臺均係供被告2人共
      同犯本案犯行所用之物，業據其等於本院審理時供承在卷
      （見本院卷第201頁），並有前揭通訊軟體對話紀錄附卷
      可佐，揆諸上開說明，爰均依毒品危害防制條例第19條第
      1項規定宣告沒收。另未扣案之不詳廠牌行動電話1支（含
      SIM卡1枚）係供被告乙○○聯繫本案犯行所用之物，爰依毒
      品危害防制條例第19條第1項規定宣告沒收，並依刑法第3
      8條第4項規定，於全部或一部不能沒收或不宜執行沒收時
      ，追徵其價額。
（四）其餘扣案蘋果廠牌銀色行動電話1支（IMEI：00000000000
      0000）、現金4,000元，均與本案無關，業經被告2人於本
      院審理時供明在卷（見本院卷第201頁），爰均不予宣告
      沒收。
據上論斷，應依刑事訴訟法第299條第1項前段，毒品危害防制條
例第9條第3項、第4條第3項、第6項、第17條第2項、第19條第1
項，刑法第11條、第28條、第25條第2項、第38條第1項、第4項
、第4項，判決如主文。
本案經檢察官黃棋安提起公訴、檢察官林宜賢到庭執行職務。
中　　華　　民　　國　　111 　年　　4 　　月　　19　　日
            刑事第二庭  審判長法  官  林卉聆
                              法  官  魏正杰
                              法  官  林信宇
以上正本證明與原本無異。　　　　　　　　　　　　　　　　
如不服本判決應於收受判決後20日內向本院提出上訴書狀，並應
敘述具體理由。其未敘述上訴理由者，應於上訴期間屆滿後20日
內向本院補提理由書(均須按他造當事人之人數附繕本)「切勿逕
送上級法院」。
                              書記官  林佩萱
中　　華　　民　　國　　111 　年　　4 　　月　　19　　日
附錄本案論罪法條全文：
毒品危害防制條例第4條
製造、運輸、販賣第一級毒品者，處死刑或無期徒刑；處無期徒
刑者，得併科新臺幣3千萬元以下罰金。
製造、運輸、販賣第二級毒品者，處無期徒刑或10年以上有期徒
刑，得併科新臺幣1千5百萬元以下罰金。
製造、運輸、販賣第三級毒品者，處7年以上有期徒刑，得併科
新臺幣1千萬元以下罰金。
製造、運輸、販賣第四級毒品者，處5年以上12年以下有期徒刑
，得併科新臺幣5百萬元以下罰金。
製造、運輸、販賣專供製造或施用毒品之器具者，處1年以上7年
以下有期徒刑，得併科新臺幣1百50萬元以下罰金。
前五項之未遂犯罰之。
毒品危害防制條例第9條
成年人對未成年人販賣毒品或犯前三條之罪者，依各該條項規定
加重其刑至二分之一。
明知為懷胎婦女而對之販賣毒品或犯前三條之罪者，亦同。
犯前五條之罪而混合二種以上之毒品者，適用其中最高級別毒品
之法定刑，並加重其刑至二分之一。
附表：
編號 物品名稱 數量 備註 1 「王老吉」毒品咖啡包（含包裝袋） 8包  2 「加多寶」毒品咖啡包（含包裝袋） 5包  3 「大力水手」毒品咖啡包（含包裝袋） 3包  4 蘋果廠牌行動電話（IMEI：000000000000000） 1支 被告甲○○所持用 5 電子磅秤 1臺